【裁判字號】    95,簡上,49
【裁判日期】    950602
【裁判案由】    詐欺
【裁判全文】
臺灣彰化地方法院刑事判決              95年度簡上字第49號
公  訴  人  臺灣彰化地方法院檢察署檢察官
上  訴  人
即  被  告  丙○○
上列上訴人因詐欺案件，不服本院員林簡易庭九十四年度員簡字
第六五０號中華民國九十五年一月十三日第一審簡易判決（原聲
請簡易判決處刑案號：九十四年度偵字第八八三四號）及臺灣高
雄地方法院檢察署檢察官移送併案審理（九十五年度偵字第一一
二二六號），本院管轄第二審合議庭判決如下：
    主  文
原判決撤銷。
丙○○連續幫助意圖為自己不法之所有，以詐術使人將本人之物
交付，累犯，處有期徒刑陸月，如易科罰金，以佰元折算壹日
。
    事  實
一、丙○○曾於民國八十六年間，因違反肅清煙毒條例案件，經
    法院判處有期徒刑三年四月確定，入監執行後，於八十八年
    十二月二十三日假釋出獄，嗣經撤銷假釋，執行殘刑，甫於
    九十一年十一月十二日縮刑期滿執行完畢。其明知個人之帳
    戶關係本身之信用具有一身專屬之性質，在現今金融機構開
    立帳戶使用並無特殊之條件與困難，而一般人均係使用自己
    之帳戶，如涉及使用他人之帳戶常與財產犯罪密切相關，且
    取得他人存摺之目的在於收取贓款及掩飾犯行使之不易遭人
    追查，其亦明知將自己之電信設備提供他人使用，可能幫助
    他人遂行詐欺取財之犯罪目的，並掩飾犯行使詐欺者不易遭
    人追查，其在能預見某姓名、年籍及住居所均不詳之成年男
    子收受帳戶及行動電話之ＳＩＭ卡之目的係欲隱匿真實身分
    ，以供犯罪集團進行詐欺犯罪所用下，竟乃基於幫助他人詐
    欺取財之不確定概括犯意，而其發生並不違背其本意之認識
    下，竟不顧他人所可能遭受之危害，容任他人藉以遂行犯罪
    ，於九十四年三月間某日，在臺中市某不詳地點，以其前於
    中國信託商業銀行臺中分行申請開立帳號：0000000
    00000號、戶名丙○○之帳戶存摺、提款卡及提款卡密
    碼等物，以新臺幣（下同）三千元之價格，販賣予該姓名、
    年籍、住居所均不詳綽號「阿寶」之成年男子使用。其又賡
    續上開幫助詐欺取財之犯意，於同年二月申請ＳＩＭ卡後之
    不詳日期，在不詳地點，將其所申辦之000000000
    0號行動電話ＳＩＭ卡，提供予姓名、年籍、住居所均不詳
    之詐騙集團成員使用。該綽號「阿寶」之成年男子及其所屬
    之詐欺集團成員暨姓名年籍、住居所均不詳之詐騙集團成員
    即以丙○○所交付之上開銀行帳戶及行動電話之ＳＩＭ卡為
    犯罪工具，先後為下列之詐欺行為：
（一）、九十四年四月二十二日有乙○○見詐欺集團於報紙刊登
        之求才廣告後，即於當日下午一時許電詢該詐欺集團，
        該集團成員向乙○○佯稱應徵工作需先繳付保證金等語
        ，乙○○因而陷於錯誤，遂依該人之指示至臺北縣板橋
        市○○路中國信託商業銀行操作提款機，而誤將其帳戶
        內之存款七千元、五千元共二筆合計一萬二千元轉帳匯
        入丙○○之上開帳戶。後因乙○○察覺有異，始知受騙
        。嗣於九十四年四月二十七日為警循線查獲丙○○，始
        知上情。
（二）、於九十四年四月二十六日，以電話向甲○○佯稱中獎，
        需先繳交律師公證費始得領獎，並要甲○○回撥丙○○
        上揭0000000000號行動電話聯絡，甲○○不
        疑有他而陷於錯誤，而回撥該行動電話聯繫後，依指示
        於九十四年四月二十八日起至同年五月十一日止，先後
        接續匯款共八萬一千八百元至詐騙集團成員所提供之岡
        山郵局、帳號00000000000000號張美芳
        帳戶內。嗣甲○○發覺受騙，始報警處理，而查悉上情
        。
二、案經彰化縣警察局員林分局報請臺灣彰化地方法院檢察署檢
    察官偵查起訴及檢察官移送併案審理（台灣高雄地方法院檢
    察署九十五年度偵字第一一二二六號）。
    理  由
一、訊據被告丙○○固坦承將上開中國信託商業銀行台中分行之
    帳戶販賣與綽號「阿寶」之成年男子之幫助詐欺取財犯行部
    分坦承不諱，惟矢口否認有將ＳＩＭ卡提供予詐騙集團成員
    以幫助詐欺取財之犯行，辯稱：該手機係其在九十四年一、
    二月間申請的，是我放在機車內被偷走，但是我並沒有報案
    ，我去申請門號是為了要拿免費手機可以賣給別人，因為我
    當時沒有工作，這種情形我約申請三、四支手機，但我當時
    只有販賣手機，並沒販賣門號，SＩＭ卡我是放在機車置物
    箱內，而SＩＭ卡何時丟掉的我也不清楚，我是回到彰化時
    收到帳單才知道ＳＩＭ卡遺失，我不知道遺失，所以沒有報
    案，等到別人通知我的時候，已經是警示電話，該ＳＩＭ卡
    並非我提供予詐欺集團成員做為詐騙之用云云。經查，（一
    ）被告販賣其中國信託商業銀行臺中分行帳戶之事實，除據
    被告坦承不諱外，核與證人即被害人乙○○證述之情節相符
    ，並有客戶交易明細表二份及中國信託商業銀行函、報紙廣
    告、臺北縣政府警察局板橋分局受理刑事案件報案三聯單、
    臺北縣政府警察局受理詐騙帳戶通報警示、詐騙電話斷話簡
    便格式表各一份在卷可稽。（二）又被告提供ＳＩＭ卡部分
    除據證人即被害人甲○○證述甚詳外，並有郵政國內匯款執
    據影本三份及中華郵政股份有限公司鳳山郵局函、通聯調閱
    查詢單各一份在卷可稽，而該自稱係鼎豐實業有限公司會計
    部主任之賴建華於九十四年四月二十八日所留之手機號碼0
    000000000號即為被告之行動電話號碼，且被害人
    甲○○接獲該自稱賴建華之電話並留下此聯絡電話之時間（
    按即九十四年四月二十八日）又與被害人乙○○依詐欺集團
    之指示至提款機，而誤將其帳戶內之存款七千元、五千元共
    二筆合計一萬二千元轉帳匯入被告丙○○之上開帳戶之時間
    （按即九十四年四月二十二日），相差僅六日，參以被告稱
    因其當時沒有工作，所以才去申請三、四個門號，均是為了
    要拿免費手機可以賣給別人等情，又被告雖稱該ＳＩＭ卡係
    放在機車之置物箱內遭竊，惟其又稱不知何時遭竊，且又未
    報案，其又為何長時間將三、四張ＳＩＭ卡均放在機車之置
    物箱內，且又僅該ＳＩＭ卡遭竊，均與常情不符，足認該Ｓ
    ＩＭ卡係被告提供予詐騙集團成員，被告所辯顯係事後卸責
    之詞，不足採信。（三）又金融機構之帳戶為個人理財之工
    具，為便利大眾使用此一理財工具，以資活絡資金供需，對
    於申請開設金融帳戶並未設有任何特殊之限制，一般民眾皆
    能自由申請開戶，並得同時在不同金融機構申請多數存款帳
    戶使用，乃眾所周知之事實，依一般人之社會生活經驗，倘
    係經由合法管道之收入或支出，其於金融機構帳戶之存放及
    提領，本可自行向金融行庫開立帳戶後使用，殊無大費周章
    使用他人帳戶之必要，又申請ＳＩＭ卡亦無設有任何特殊之
    限制，一般民眾皆能自由申請，並得同時向不同電信公司申
    請多數ＳＩＭ卡使用，乃眾所周知之事實，依一般人之社會
    生活經驗，殊無大費周章使用他人之ＳＩＭ卡之必要，況且
    近來類如刮刮樂、退稅轉帳等詐騙案件層出不窮，詐騙集團
    多利用人頭帳戶做為出入帳戶，不僅廣為媒體所披載，亦經
    政府各機關一再宣導提醒注意，尤以現今各地金融機構所設
    自動提款機莫不設定轉帳之警示畫面，或張貼警示標語，促
    請使用大眾注意，衡諸目前社會以電視、報紙甚至網路等管
    道流通資訊之普及程度，以及使用自動提款機從事提款、轉
    帳交易之頻繁，苟見有陌生人不思以自己名義申請開立帳戶
    或ＳＩＭ卡，反而向不特定人蒐集或收購他人之金融機構帳
    戶或ＳＩＭ卡使用，帳戶所有人及ＳＩＭ卡持有人焉能安心
    將其帳戶或ＳＩＭ卡交付收購帳戶或ＳＩＭ卡之人，而絲毫
    未加懷疑其收購或取得帳戶或ＳＩＭ卡之目的即在於詐取他
    人財物？足認被告對於綽號「阿寶」之成年男子及其所屬之
    詐欺集團成員係將該帳戶用以實施詐欺犯行及姓名年籍、住
    居所均不詳之詐騙集團成員將該ＳＩＭ卡用以實施詐欺犯行
    ，當可預見，且其對於綽號「阿寶」之成年男子及其所屬之
    詐欺集團成員利用其所申請開立之帳戶向他人詐取財物暨姓
    名年籍、住居所均不詳之詐騙集團成員將該ＳＩＭ卡用以實
    施詐欺犯行，並無違背其本意，是被告主觀上應具有幫助他
    人詐取財物之不法犯意甚明，故被告所辯其不知「阿寶」購
    買上開帳戶是做為詐騙之用及該ＳＩＭ卡並非其所交付等語
    ，顯係事後卸責之詞，不足採信，本件事證已臻明確，被告
    連續幫助詐欺取財犯行堪予認定。
二、查本件上開綽號「阿寶」之成年男子及其所屬之詐欺集團成
    員暨姓名、年籍、住居所均不詳之詐騙集團成員分別共同基
    於為自己不法所有之犯意，以上開之方式為詐術，使被害人
    乙○○、甲○○等人陷於錯誤，而將本人之財物交付，該綽
    號「阿寶」之成年男子及其所屬之詐欺集團成員暨姓名、年
    籍、住居所均不詳之詐騙集團成員所為，自均係犯刑法第三
    百三十九條第一項之詐欺取財罪。被告將其所有上開銀行帳
    戶之存摺、提款卡及密碼交給該綽號「阿寶」之成年男子及
    其所屬之詐欺集團成員以供向他人詐騙財物及提供ＳＩＭ卡
    予姓名、年籍、住居所均不詳之詐騙集團成員以供向他人詐
    騙財物，顯係基於幫助他人詐欺取財之犯意，且所為提供前
    開帳戶、ＳＩＭ卡予他人之行為屬刑法詐欺取財罪構成要件
    以外之行為，其既以幫助他人犯罪之意思而參與犯罪構成要
    件以外之行為，故核被告所為，均係犯刑法第三十條第一項
    、第三百三十九條第一項之幫助詐欺取財罪。又被告先後二
    次之幫助詐欺取財犯行，時間緊接，犯罪基本構成要件相同
    ，顯係基於概括犯意反覆為之，為連續犯，應依連續犯之規
    定，從一重處斷。再被告所為係犯刑法第三十條第一項、第
    三百三十九條第一項之幫助詐欺取財罪，業如前述，應依同
    法第三十條第二項之規定減輕其刑，並依法先加重後減輕之
    。又本件公訴人雖未敘及被告提供ＳＩＭ卡予姓名、年籍、
    住居所均不詳之詐騙集團成員用以實施詐欺犯行，並使被害
    人甲○○因受詐騙而匯入八萬一千八百元至詐騙集團成員所
    提供之張美芳帳戶內之幫助犯行，然被告此部分之幫助犯行
    ，與公訴人起訴書所載之幫助犯行部分，有連續犯之裁判上
    一罪關係，為起訴效力所及，本院自應併予審判，附此敘明
    。再被告前曾於八十六年間，因違反肅清煙毒條例案件，經
    法院判處有期徒刑三年四月確定，入監執行後，於八十八年
    十二月二十三日假釋出獄，嗣經撤銷假釋，執行殘刑，甫於
    九十一年十一月十二日縮刑期滿執行完畢，此有臺灣彰化地
    方法院檢察署刑案資料查註紀錄表、臺灣高等法院被告全國
    前案紀錄表各一份在卷可考，其於受有期徒刑之執行完畢五
    年以內再犯本件有期徒刑以上之罪，為累犯，應依刑法第四
    十七條之規定，遞加重其刑。原審判決論以被告幫助詐欺取
    財罪刑，固非無見，然未及審理移送併辦部分，而有未洽，
    上訴人即被告雖以量刑過重，請求從輕發落為由據為上訴請
    求撤銷改判，而無理由，然原審既有未及審理移送併辦部分
    之情形，自應將原審判決撤銷改判。爰審酌被告之平日素行
    ，其任意提供帳戶ＳＩＭ卡予不法份子使用，且其所提供帳
    戶、ＳＩＭ卡非惟幫助詐騙者遂行詐財目的，同時使詐欺者
    得以隱匿其真實身分，減少遭查獲之風險，愈使其肆無忌憚
    ，加深犯罪之猖獗，致使社會經濟遭受重大危害，及其犯罪
    後之態度等一切情狀，量處如主文所示之刑，並諭知易科罰
    金之折算標準，以資懲儆。
據上論斷，應依刑事訴訟法第四百五十五條之一第一項、第三項
、第三百六十九條第一項前段、第三百六十四條、第二百九十九
條第一項前段，刑法第三十條第一項、第二項、第三百三十九條
第一項、第五十六條、第四十七條、第四十一條第一項前段，罰
金罰鍰提高標準條例第一條前段、第二條，判決如主文。
本案經檢察官洪紹文到庭執行職務。
中    華    民    國    95    年    6     月    2     日
                  刑事第二庭   審判長法  官  石馨文
                                     法  官  李水源
                                     法  官  黃齡玉
以上正本證明與原本無異。
本判決不得上訴。
中    華    民    國    95    年    6     月    2     日
                                     書記官  梁高賓


司法院資訊處製作；財團法人民間司法改革基金會備份。
